臺灣新北地方法院刑事判決
111年度審易字第887號
公  訴  人  臺灣新北地方檢察署檢察官
被      告  吳樹德



上列被告因侵占案件，經檢察官提起公訴（111年度調偵緝字第1
09號），被告於本院準備程序中就被訴事實為有罪之陳述，經本
院合議庭裁定由受命法官獨任進行簡式審判程序，判決如下：
    主  文
吳樹德犯業務侵占罪，處有期徒刑柒月。未扣案之犯罪所得新臺
幣參拾壹萬捌仟元沒收，於全部或一部不能沒收或不宜執行沒收
時，追徵其價額。
    事  實
一、吳樹德前任職「國泰人壽保險股份有限公司」（下稱國泰人
    壽公司），擔任保險業務員一職，負責招攬保險業務並為國
    泰人壽公司向該公司之保戶提供保險費收取、保單借款之申
    請、償還款解繳公司等業務，為從事業務之人。緣陳宥妃因
    有資金需求，乃於民國106年7月5日，以其向國泰人壽公司
    投保之國泰人壽新添鑽年年終身保險（保單號碼：00000000
    00）、國泰人壽好事年年終身保險（保單號碼：0000000000
    ）向國泰人壽公司辦理保單借款，而分別借得新臺幣（下同
    ）20萬2千元、8萬8千元，嗣陳宥妃為償還上開借款，遂於1
    07年7、8月間，在其位於新北市○○區○○○路000巷00號10樓之
    8住處之社區大樓管理處及住處，分2次交付共計31萬8千元
    與吳樹德，委由吳樹德繳回國泰人壽公司以償還前揭借款。
    詎吳樹德因自身資金周轉不靈，竟意圖為自己不法之所有，
    將上開業務上持有之保戶還款31萬8千元變易持有為所有，
    予以侵占入己，挪作他用，而未轉交與國泰人壽公司。嗣因
    陳宥妃於110年4月16日另有資金需求，向國泰人壽公司電詢
    保單借款事宜，經國泰人壽公司客服人員告知其上開保單借
    款均無還款紀錄，始知悉上情。
二、案經陳宥妃訴由新北市政府警察局三重分局報告臺灣新北地
    方檢察署檢察官偵查起訴。
    理  由
壹、程序方面：
    本件被告吳樹德所犯係死刑、無期徒刑、最輕本刑為3年以
    上有期徒刑以外之罪，其於準備程序中就被訴事實為有罪之
    陳述，經法官告知簡式審判程序之旨，並聽取公訴人及被告
    之意見後，依刑事訴訟法第273條之1第1項規定，由本院合
    議庭裁定由受命法官獨任進行簡式審判程序，且依刑事訴訟
    法第273條之2及第159條第2項規定，不適用傳聞法則有關限
    制證據能力之相關規定，合先敘明。
貳、實體方面：
一、上揭犯罪事實，業據被告吳樹德於偵查中、本院準備程序及
    審理時均坦承不諱，核與證人即告訴人陳宥妃於警詢時及偵
    查中之證述相符，並有國泰人壽公司110年6月11日國壽字第
    1100060523號函附之被告人事資料1份、告訴人與被告之通
    訊軟體對話紀錄翻拍照片1張、國泰人壽公司110年9月23日
    國壽字第1100091179號函附之陳宥妃保單借還款明細表1份
    、陳宥妃之國泰人壽新添鑽年年終身保險單、國泰人壽好事
    年年終身保險單各1份、告訴人提供之隨身碟1個在卷可稽（
    見110年度偵字第30978號偵查卷第23至27、61至63頁），足
    認被告前揭任意性自白與事實相符，應堪認為真實。本案事
    證明確，被告犯行，堪以認定，應依法論科。
二、論罪科刑：
  ㈠按行為後法律有變更者，適用行為時之法律，但行為後之法
    律有利於行為人者，適用最有利於行為人之法律，刑法第2
    條第1項定有明文，而該條規定所稱「行為後法律有變更者
    」，包括犯罪構成要件有擴張、限縮，或法定刑度有變更等
    情形，故行為後應適用之法律有上述變更之情形者，法院應
    綜合其全部罪刑之結果而為比較適用。惟若新、舊法之條文
    內容雖有所修正，然其修正內容與罪刑無關，僅為文字、文
    義之修正、條次之移列，或將原有實務見解及法理明文化等
    無關有利或不利於行為人之情形，則非屬上揭所稱之法律有
    變更，亦不生新舊法比較之問題，而應依一般法律適用原則
    ，逕行適用裁判時法。查，被告行為後，刑法第336條第2項
    之規定雖於108年12月25日經總統公布修正，並自同年月27
    日起施行，惟修正後之規定係依刑法施行法第1條之1第2項
    前段規定將罰金提高為30倍，亦即將原本之銀元3千元（經
    折算後為新臺幣9萬元）修正為新臺幣9萬元，其修正之結果
    不生有利或不利於行為人之情形，自非法律變更，當亦不生
    新舊法比較之問題，而應依一般法律適用原則，逕行適用裁
    判時刑法第336條第2項之規定處斷。是核被告所為，係犯刑
    法第336條第2項之業務侵占罪。
  ㈡又被告前因不能安全駕駛之公共危險案件，經臺灣臺北地方
    法院103年度交簡字第1609號判決判處有期徒刑4月確定，於
    104年5月13日易服社會勞動執行完畢，此有臺灣高等法院被
    告前案紀錄表在卷可考，是被告於受有期徒刑執行完畢後，
    5年以內故意再犯本件有期徒刑以上之罪，固合於累犯規定
    ，惟參酌司法院釋字第775號解釋意旨及最高法院110年度台
    上大字第5660號裁定意旨，檢察官並未具體指出被告有何特
    別惡性及對刑罰反應力薄弱等節，衡酌被告之犯罪情節，尚
    難僅因其前受有期徒刑執行完畢之事實，即遽認被告個人有
    何對刑罰反應力薄弱之特別惡性存在而有加重其刑予以延長
    矯正其惡性此一特別預防之必要，是本件於法定刑範圍內斟
    酌刑法第57條事項量刑，即可充分評價被告之罪責，故不加
    重其刑。
  ㈢爰審酌被告不思以正途賺取所需，為一己私利而侵占業務上
    持有之款項，違背誠信及職業道德，欠缺尊重他人財產權之
    觀念，所為殊非可取，惟念其犯後坦承犯行，態度尚可，並
    衡酌其有上述公共危險案件經法院論罪科刑及執行完畢紀錄
    ，有臺灣高等法院被告前案紀錄表1份在卷可考，復兼衡其
    犯罪之動機、目的、手段、所侵占之金額非小、迄未賠償告
    訴人所受損害，及其自陳大專畢業之智識程度、目前從事臨
    時清潔工工作、需撫養1名子女之生活狀況等一切情狀，量
    處如主文所示之刑，以資懲儆。
三、沒收：
  ㈠按犯罪所得，屬於犯罪行為人者，沒收之；前二項之沒收，
    於全部或一部不能沒收或不宜執行沒收時，追徵其價額，刑
    法第38條之1第1項前段、第3項分別定有明文。
  ㈡查，被告本案侵占之款項共計31萬8千元，屬本案犯罪所得，
    且未經扣案，亦未實際合法發還告訴人，為避免被告無端坐
    享犯罪所得，且經核本案情節，宣告沒收並無過苛之虞，是
    以被告上開犯罪所得，應依刑法第38條之1第1項前段、第3
    項之規定宣告沒收，於全部或一部不能沒收或不宜執行沒收
    時，追徵其價額。
據上論斷，應依刑事訴訟法第273條之1第1項、第299條第1項前
段，刑法第336條第2項、第38條之1第1項前段、第3項，刑法施
行法第1條之1第1項，判決如主文。
本案經檢察官洪湘媄提起公訴，經檢察官張啓聰到庭執行職務。
中　　華　　民　　國　　111 　年　　9 　　月　　21　　日
                  刑事第二十五庭  法  官      曾淑娟
如不服本判決，應於判決送達後20日內敘明上訴理由，向本院提
出上訴狀 (應附繕本) ，上訴於臺灣高等法院。其未敘述上訴理
由者，應於上訴期間屆滿後20日內向本院補提理由書「切勿逕送
上級法院」。
                                  書記官      王若安
中　　華　　民　　國　　111 　年　　9 　　月　　22　　日
附錄本案論罪科刑法條全文：
中華民國刑法第336條
對於公務上或因公益所持有之物，犯前條第1項之罪者，處1年以
上7年以下有期徒刑，得併科15萬元以下罰金。
對於業務上所持有之物，犯前條第1項之罪者，處6月以上5年以
下有期徒刑，得併科9萬元以下罰金。
前二項之未遂犯罰之。